【裁判字號】    89,訴,189
【裁判日期】    890307
【裁判案由】    偽造文書
【裁判全文】
臺灣桃園地方法院刑事判決                          八十九年度訴字第一八九號
    公  訴  人    臺灣桃園地方法院檢察署檢察官
    被      告    甲○○
右列被告因偽造文書案件，經檢察官提起公訴（八十八年度偵字第一八０一六號），
本院判決如左：
        主  文
甲○○連續行使偽造公文書，足以生損害於公眾，處有期徒刑壹年陸月。緩刑參年。
扣案之偽造「內政部警政署航空警察局保安隊第一分隊查核」印章及「內政部警政署
航空警察局保安隊第一分隊查核」印文各壹枚均沒收。
        事  實
一、甲○○係以駕駛營業用小客車為業，並在桃園中正國際機場載送旅客，明知租賃
    小客車前往桃園中正國際機場接載旅客，需備「租賃小客車、旅館及旅行業在民
    用航空機場接載預約旅（乘）客名單」及班機、旅客相關資料送至內政部警政署
    航空警察局保安隊（下稱航空警察局）審核相關資料，經航空警察局審核完畢，
    始能依規定前往中正機場接載旅客，其為規避航空警察局之檢查，竟基於偽造印
    章之犯意，於民國（下同）八十八年十一月十五日，在桃園縣大園鄉果林村，利
    用不知情之刻印者，偽刻「內政部警政署航空警察局保安隊第一分隊查核」印章
    乙枚供行使之用，復基於概括之犯意，連續於八十八年十一月二十四日、二十七
    日及二十八日，將上開偽造印章，蓋於「租賃小客車、旅館及旅行業在民用航空
    機場接載預約旅（乘）客名單」之執勤員警簽章欄內行使，以規避執勤員警之檢
    查，而前往中正機場接載旅客，足以生損害於航空警察局對於租賃車前往中正機
    場接載旅客審核之正確性。嗣於八十八年十一月二十八日二十時許，為警在桃園
    中正國際機場航廈北路查獲，並扣得上開偽造之「內政部警政署航空警察局保安
    隊第一分隊查核」印章乙枚及蓋有上開偽造印文之「租賃小客車、旅館及旅行業
    在民用航空機場接載預約旅（乘）客名單」一張。
二、案經內政部警政署航空警察局移送臺灣桃園地方法院檢察署檢察官偵查起訴。
        理  由
一、右揭事實，業據被告甲○○坦承不諱，並有「租賃小客車、旅館及旅行業在民用
    航空機場接載預約旅（乘）客名單」乙張及偽造「內政部警政署航空警察局保安
    隊第一分隊查核」章乙枚扣案足資佐證，足徵被告自白與事實相符，本案事證明
    確，被告犯行堪以認定，應依法論科。
二、訴訟程序中，法院訴訟文書之收領人在送達證書上簽名、蓋章或按指印（民事訴
    訟法第一百四十一條第二項參照），係證明其確實已收受該項文書之用意表示，
    性質上屬於刑法第二百二十條所稱關於同法第二百十條規定之準私文書，並非單
    純之署押或印文；故對該表示收受訴訟文書之簽名、蓋章或按指印，如有偽造之
    行為，即不能置偽造準私文書之犯行不論（參照八十一年台上第五九○○號判決
    ）。按租賃車到機場載客，一定要有「租賃小客車、旅館及旅行業在民用航空機
    場接載預約旅（乘）客名單」，以防止租賃車到機場拉客，且必事先送到航空警
    察局查核，業據被告自承及航空警察局員警乙○○到庭具結證述（詳見本院八十
    九年二月二十二日審理筆錄），故依照前例說明，被告偽造「內政部警政署航空
    警察局保安隊第一分隊查核」章於「租賃小客車、旅館及旅行業在民用航空機場
    接載預約旅（乘）客名單」上，係表明航空警察局有收受該文書及同意被告前往
    機場接載旅客免予查核，性質上應屬於刑法第二百二十條所稱關於同法第二百十
    一條之準公文書。
三、核被告甲○○所為，係犯刑法第二百十六條行使第二百二十條、第二百十一條之
    偽造準公文書罪。被告其利用不知情之第三人偽造印章，為間接正犯。被告偽造
    印章及印文之行為為其偽造準公文書之部分行為，不另論罪。被告偽造準公文書
    之行為，已為其高階之行使行為所吸收，亦不另論罪。按刑法第二百十八條第一
    項所稱之公印，指表示公務機關或機關長官資格及其職務之印信而言，即俗稱大
    印與小官章，若僅為證明稅款已經繳納之稅戳，其效用顯然不同，自難以公印論
    （參照七十一年台上字第一八三一號判列），故被告所偽造之印章，並非公印，
    公訴人容有誤會，起訴法條應予變更。公訴人雖未論述被告偽造、行使偽造準公
    文書之犯行，為此部份犯行與起訴部分具有高階、低階行為為同一事實，本院自
    得加以審酌，並此敘明。被告先後多次犯行，時間緊接，犯罪構成要件相同，顯
    係基於概括犯意為之，為連續犯，以一罪論，應依法加重其刑。公訴人認係接續
    行為，容有誤會，並此敘明。爰審酌被告犯罪之動機、手段、目的、犯罪後態度
    及所生危害，量處如主文所示之刑。末查被告前未曾受有期徒刑以上刑之宣告，
    有卷附台灣桃園地方法院檢察署刑案資料查註紀錄表及台灣高等法院被告全國前
    案記錄表各乙紙為憑，經此科刑教訓，當已知所警惕，無再犯之虞，本院認所科
    之刑以暫不執行為適當，併予宣告緩刑三年，以啟自新。扣案之偽造印章及印文
    各一枚，均依刑法第二百十九條規定沒收之。另被告於八十八年十一月二十四日
    、二十七日偽造之印文，被告供述業已丟棄，顯已滅失，毋庸宣告沒收，並此敘
    明。
據上論斷，應依刑事訴訟法第二百九十九條第一項前段、第三百條，刑法第五十六條
、第二百十六條、第二百二十條、第二百十一條、第二百十九條、第七十四條第一款
，判決如主文。
本案經檢察官呂寧莉到庭執行職務。
中      華      民      國       八十九   年      三      月      七    日
                                臺灣桃園地方法院刑事第二庭
                                    法  官  張   益   銘
右正本證明與原本無異。
如不服本判決，應於判決送達後十日內向本院提出上訴狀( 應附繕本 )，上訴於
臺灣高等法院。
                                    書記官   黃文琪
中        華        民        國   八十九   年   三   月    九    日
附論罪科刑依據之法條：
刑法第二百十六條、第二百二十條、第二百十一條
刑法第二百十六條
行使第二百十條至第二百十五條之文書者，依偽造、變造文書或登載不實事項或使登
載不實事項之規定處斷。
刑法第二百二十條
在紙上或物品上之文字、符號、圖畫、照像，依習慣或特約，足以為表示其用意之證
明者，關於本章及本章以外各罪，以文書論。
錄音、錄影或電磁紀錄，藉機器或電腦之處理所顯示之聲音、影像或符號，足以為表
示其用意之證明者，亦同。
稱電磁紀錄，指以電子、磁性或其他無法以人之知覺直接認識之方式所製成之紀錄，
而供電腦處理之用者。
刑法第二百十一條
偽造、變造公文書，足以生損害於公眾或他人者，處一年以上七年以下有期徒刑。


司法院資訊處製作；財團法人民間司法改革基金會備份。
